【裁判字號】    85,台覆,72
【裁判日期】    850409
【裁判案由】    違反麻醉藥品管理條例等罪
【裁判全文】
最高法院刑事判決                                  八十五年度台覆字第七二號
    上訴人  乙○○
    被  告  甲○○
右上訴人因違反麻醉藥品管理條例等罪案件，不服台灣高等法院中華民國八十四年十
一月卅日第二審判決（八十四年度上訴字第四一九二號，起訴案號：台灣板橋地方法
院檢察署八十三年度偵字第一三○二一號），提起上訴，及右被告因煙毒案件，經同
院同案終審判決後，送請覆判，本院判決如左：
    主  文
原判決關於甲○○販賣毒品部分核准。
其他上訴駁回。
    理  由
核准部分：
本件原判決認定被告甲○○於民國八十年間犯賭博罪，經法院判處有期徒刑八月減為
有期徒刑四月確定，於八十一年三月十八日執行完畢，不知悔改，基於營利之概括犯
意，自八十三年七月初起至同年月廿五日止，在台北市○○路五十八號五樓之一乙○
○住處，將向綽號「阿卿」者以每包新台幣（下同）一千六百元販入之毒品海洛因，
以每包二千元之價先後多次販賣予乙○○，約每天一包，嗣於八十三年七月廿六日清
晨四時許，經警在上址查獲，並扣得海洛因四包（淨重一‧九四公克，純質淨重○‧
九八公克），販毒所得五萬七千五百元等情。因而撤銷初審不當之判決，改判仍論被
告連續販賣毒品，處無期徒刑、褫奪公權終身。係以上開事實，業經被告在警訊中供
認不諱，核與共同被告乙○○於警訊及偵查中所供、證人方麗娟於警訊中所述，情節
均相符，並扣得海洛因四包、販毒所得五萬七千五百元為憑，且有經法務部調查局檢
驗結果，確屬毒品，淨重一‧九四公克，純質淨重○‧九八公克之檢驗通知書一紙可
證，為其所憑之依據及認定之理由。而以被告所辯幫乙○○調貨，未販賣毒品云云，
係卸責飾詞，於理由內詳予指駁，因認被告犯行明確，堪以認定。又以海洛因為毒品
，被告非法販賣海洛因之行為，係犯肅清煙毒條例第五條第一項之販賣毒品罪，先後
多次犯行，時間緊接，犯罪構成要件相同，顯然基於概括犯意所為，依連續犯論以一
罪，持有之低度行為為販賣之高度行為所吸收，不另論罪，其於八十一年三月十八日
受有期徒刑執行完畢，五年內又犯本罪為累犯，因所犯法定本刑為死刑、無期徒刑，
依法不得加重其刑。扣案海洛因四包（淨重一‧九四公克，純質淨重○‧九八公克）
為毒品，宣告沒收並銷燬之，五萬七千五百元為其販毒所得，亦依法沒收。至公訴意
旨所指被告販賣毒品予「阿明」者部分，被告始終否認此情，而電話監聽之通話紀錄
亦僅言及「要不要東西」「拿五千好了」，未具體指明何物，認此部分不能證明犯罪
，而不另為無罪諭知。經核原判決此部分認事用法均無不合，應予核准。又原判決除
依乙○○、方麗娟之指證外，尚依憑被告本身之自白為論據，並經警在被告身上起獲
毒品，初不以警員須目睹交易現況，始得採為證據，被告聲請覆判（上訴）意旨，謂
原判決採證不當，乃單純為事實上之爭執，對原法院採證認事之職權適法行使，任意
指摘，非有理由。末按犯肅清煙毒條例之罪者，以高等法院或其分院為終審，其經高
等法院或其分院判處死刑或無期徒刑之案件，應由該法院於送達判決後十日內，送本
院覆判，該條例第十六條定有明文。被告具狀聲請上訴，並提出上訴狀聲明不服，祇
係促請原審法院為此職權之發動，故不另從程序上予以駁回，併此明。
上訴駁回部分：
按刑事訴訟法第三百七十七條規定，上訴於第三審法院，非以判決違背法令為理由，
不得為之。是提起第三審上訴，應以原判決違背法令為理由，係屬法定要件。如果上
訴理由狀並未依據卷內訴訟資料，具體指摘原判決不適用何種法則或如何適用不當，
或所指摘原判決違法情事，顯與法律規定得為第三審上訴理由之違法情形，不相適合
時，均應認其上訴為違背法律上之程式，予以駁回。本件上訴意旨略稱：(一)查獲之安
非他命一一‧三五五公克及分裝袋卅二個為甲○○所有，非上訴人所有。(二)警訊筆錄
均係警員自行制作，並刑求上訴人等人而得，不可採為證據，通話紀錄亦只係伊與友
人尋找賣主，互相幫忙購買等情，並無販售他人之紀錄。(三)證人簡美姬始終否認向上
訴人購買安非他命，此有利上訴人之證據，原審未予採信，卻未說明理由，自有未合
，又伊聲請傳訊證人郭明偉，原審恝置未理，調查證據顯有未盡云云。
惟查本件原判決認定上訴人乙○○基於營利之概括犯意，自八十三年五月起至同年六
月底止，在台北市○○路五十八號五樓之一住處，將向綽號「成哥」之人以每台兩三
萬一千元販入之安非他命，分裝成七十小包或八十小包，以每小包一千元出售與簡美
姬及綽號「小鳳」「小劉」「阿弟」「玲玲」「阿九」「阿德」等不詳姓名之人，及
自同年七月起，以每小包五百元向不詳姓名者販入安非他命，再以每小包一千元多次
售予綽號「小胖」「四哥」「小馬」「黑蛋」「阿堅」「小牛」等不詳姓名之人牟利
各等情。因而撤銷第一審此部分不當之判決，改判仍處非法販賣化學合成麻醉藥品罪
刑，已詳認定犯罪事實之依據及憑以認定之理由，並對上訴人辯稱因甫施用毒品，
致警訊時神智不清為不實之自白云云，認屬飾卸之詞，於理由內詳予指駁，從形式上
觀察原判決並無任何違背法令之處。按證據之取捨及事實之認定，屬事實審法院之職
權行使，苟其判斷與論理法則及經驗法則無違，即不得任意指為違法，而被告或證人
先後之陳述，縱有歧異，法院仍得本其自由心證予以斟酌，非謂一有不符，即應認其
全部均為不可採信。本件原判決依憑上訴人於警訊中之自白，核與證人郭明偉及上訴
人女友方麗娟警訊中所述相符，並扣有安非他命及分裝袋為憑，監聽上訴人之電話亦
錄得販賣安非他命之紀錄，而認定上訴人前述犯行，自與證據法則無違。經原審傳訊
承辦員警袁明福、陳宏隆供證查獲經過始末及製作筆錄詳情，該證人更陳明絕無刑求
情事，而認上訴人及證人之警訊筆錄可採，事後翻供為卸責、護之詞，自係本於自
由心證之合理判斷，與經驗法則及論理法則不悖。上訴意旨重複前詞，改謂扣案物品
非伊所有，監聽紀錄無關販賣云云，核與卷證資料不符。而證人簡美姬雖始終否認向
上訴人購買安非他命，惟此部分迭經上訴人及方麗娟、郭明偉在警訊中供明（偵查卷
第六頁、第十一頁、第十四頁），簡女否認在規避本身之刑責，自不足採，原判決雖
未說明，惟無阻犯罪事實之認定，證人郭明偉警訊中既已供證明確，原審未再傳訊，
亦無不合。上訴意旨徒憑己見，任意指摘，重複事實上之爭執，與法律規定得為第三
審上訴理由之違法情形不相適合。至上訴人販賣毒品經原判決判處有期徒刑十二年部
分，依肅清煙毒條例第十六條規定，原審為終審法院，不得提起上訴，已如前述。其
上訴均屬違背法律上之程式，應予駁回。
據上論結，應依刑事訴訟法第三百九十五條前段，肅清煙毒條例第十七條第一款，判
決如主文。
中      華      民      國    八十五    年      四      月      九      日
                              最高法院刑事第九庭
                                  審判長法官  謝  家  鶴
                                        法官  羅  一  宇
                                        法官  吳  昭  瑩
                                        法官  花  滿  堂
                                        法官  陳  世  淙
      右正本證明與原本無異
                                              書  記  官
中      華      民      國    八十五    年      四      月     十五     日


司法院資訊處製作；財團法人民間司法改革基金會備份。
